臺灣彰化地方法院刑事判決　　　　　　　 96年度易字第951號
公　訴　人　臺灣彰化地方法院檢察署檢察官
被　　　告　甲○○
上列被告因違反毒品危害防制條例案件，經檢察官提起公訴（96
年度毒偵字第2308號），本院依簡式審判程序判決如下：
    主    文
甲○○施用第二級毒品，累犯，處有期徒刑拾月，扣案之第二級
毒品甲基安非他命壹包（毛重零點貳公克）沒收銷燬之。
    犯罪事實
一、甲○○前有違反麻醉藥品管理條例之前科，又因施用毒品案
    件，經臺灣臺中地方法院以89年度毒聲字第4253號裁定送觀
    察、勒戒後，認有繼續施用毒品傾向，再經同上法院以89年
    度毒聲字第4758號裁定令入戒治處所施以強制戒治，於民國
    90年2 月2 日停止戒治出所付保護管束，並於90年8 月6 日
    保護管束期滿未經撤銷停止戒治，視為執行完畢釋放，由臺
    灣臺中地方法院檢察署檢察官以90年度戒毒偵字第407 號為
    不起訴處分確定。於前揭強制戒治執行完畢釋放後5 年內，
    又因施用第二級毒品案件，經本院以93年度易字第955 號判
    決判處有期徒刑8 月，上訴後，經臺灣高等法院臺中分院以
    93年度上易字第1467號判決駁回上訴確定；再因施用第一級
    毒品案件，經臺灣臺中地方法院以94年度訴字第91號判決判
    處有期徒刑9 月確定；另因施用第二級毒品案件，經臺灣臺
    中地方法院以94年度中簡字第2524號判決判處有期徒刑5 月
    確定；上開三罪嗣經接續執行，已於95年9 月22日縮短刑期
    假釋出監付保護管束，並於95年12月24日保護管束期滿未經
    撤銷假釋，視為執行完畢。猶不思悔改，復基於施用第二級
    毒品甲基安非他命之犯意，於96年5 月10日中午12時許，在
    其位於彰化縣彰化市○○里○○○街224 巷1 號之居所，以
    將甲基安非他命置於球型玻璃吸管中，再點火加熱使產生煙
    霧吸用之方式，施用第二級毒品甲基安非他命1 次。嗣於96
    年5 月10日下午4 時30分許，在其上開居所，為警持搜索票
    查獲，並當場扣得第二級毒品甲基安非他命1 包（毛重0.2
    公克），及雖供其本案施用第二級毒品甲基安非他命犯罪所
    用，但非其所有之玻璃吸食器1 組。
二、案經彰化縣警察局彰化分局報告臺灣彰化地方法院檢察署檢
    察官偵查起訴。
    理    由
一、程序事項：
  (一)按法院得於第一次審判期日前，傳喚被告或其代理人，並通
    知檢察官、辯護人、輔佐人到庭，行準備程序，刑事訴訟法
    第273 條第1 項定有明文；又按除簡式審判程式、簡易程式
    及第376 條第1 款、第2 款所列之罪之案件外，第一審應行
    合議審判，同法第284-1 條亦有明文；再參酌司法院大法官
    於釋字第392 號解釋所揭諸：「憲法第八條第一項、第二項
    所規定之「審問」，係指法院審理之訊問，其無審判權者既
    不得為之，則此兩項所稱之『法院』，當指有審判權之法官
    所構成之獨任或合議之法院之謂」之精神。可知，刑事訴訟
    法所稱之法院，於第一審程序，依不同案件類型及公訴人訴
    追方式不同，應可分成一位法官獨任或三位法官組成合議庭
    審理之二種法院組織，是刑事訴訟法第273 條第1 項所稱之
    「法院」，自應包括獨任法官審理及合議審理二種組織型態
    之法院；況參酌現行刑事訴訟法已改採改良式當事人進行主
    義，就應如何調查證據，原則應尊重當事人（公訴人及被告
    ）之聲請及意見，且審理時，應於人別訊問及告知權利事項
    後，即調查證據，待調查證據完畢，始可就起訴事實訊問被
    告（見刑事訴訟法第273 、279 及288 條規定及修正理由，
    並參92年2 月6 日修正公布之刑事訴訟法修正要點說明）；
    且刑事訴訟法第273 條第1 項修正為現行規定，其目的及作
    用除集中審理、順暢訴訟進行外，亦在配合刑事訴訟法採改
    良式當事人進行主義後，使訴訟當事人可對釐清起訴範圍、
    是否認罪以改行新設之簡式審判程序以減省訴訟勞費、於審
    理時如何調查證據及公訴人所提證據之證據能力等事項表示
    意見，以落實制度變革追求之目的（參修正理由），則如將
    刑事訴訟法第273 條第1 項所稱之法院限縮於合議組織型態
    之法院，無異將使依法由一位法官獨任審判之案件，法院於
    收案後，即應進行審理程序，無法於調查證據前，訊問被告
    就起訴事實是否認罪等事項，亦無法於審判程序開展前，瞭
    解訴訟當事人對證據之證據能力、是否及如何聲請調查證據
    等事項之意見，不但使獨任法官審理之案件難以順利開展審
    判程序，更顯有違刑事訴訟法之修正目的，益徵刑事訴訟法
    第273 條第1 項所稱之「法院」應包括獨任法官審理及合議
    審理二種組織法院無疑。至刑事訴訟法第279 條第1 項雖規
    定：行合議審判之案件，為準備審判起見，得以庭員一人為
    受命法官，於審判期日前，使行準備程序，以處理第273 條
    第1 項、第274 條、第276 條至第278 條規定之事項。惟該
    條應係第同法第273 條第1 項之補充規定，目的在使合議審
    判案件，無庸由三位合議法官一起開庭進行準備程序，而可
    由受命法官一人先行準備程序，是當不能據此反面推認僅合
    議審判案件始可依第273 條第1 項由受命法官進行準備程序
    ，此乃基於體系性、目的性之當然解釋。
  (二)次按除被告所犯為死刑、無期徒刑、最輕本刑為3 年以上有
    期徒刑之罪或高等法院管轄第一審案件者外，於前條第1 項
    程序進行中，被告先就被訴事實為有罪之陳述時，審判長得
    告知被告簡式審判程序之旨，並聽取當事人、代理人、辯護
    人及輔佐人之意見後，裁定進行簡式審判程序，刑事訴訟法
    第273 條之1 第1 項定有明文。而同法第273 條第1 項之法
    院應包括獨任法官審理及合議審理二種法院組織既如上述，
    則不論原屬獨任或合議審判之案件，自均有第273 條之1 第
    1 項規定之適用，是本案雖屬獨任法官審理之案件，惟查被
    告甲○○於準備程序中，先就前揭犯罪事實為有罪之陳述，
    且所犯係死刑、無期徒刑、最輕本刑為3 年以上有期徒刑以
    外之罪，自得由本院依刑事訴訟法第273 條之1 第1 項之規
    定，裁定改依簡式審判程序，合先敘明。
二、上開犯罪事實，業據被告於本院審理中坦承不諱，且被告於
    前揭時地獲案後，經採其尿液送驗之結果，確呈甲基安非他
    命陽性反應，有彰化縣警察局彰化分局委託檢驗尿液代號與
    真實姓名對照認證單、詮昕科技股份有限公司00000000號濫
    用藥物尿液檢驗報告各1 份附卷可稽；又扣案之白色半透明
    結晶物1 包（毛重0.2 公克），為第二級毒品甲基安非他命
    ，業據被告於本院審理中供述明確，參以被告驗尿結果呈甲
    基安非他命陽性反應，確有施用第二級毒品甲基安非他命等
    情，應認前開扣案物確為甲基安非他命無訛，足徵被告自白
    與事實相符，堪予採信。
三、按依毒品危害防制條例第20條第2 項規定觀察、勒戒或強制
    戒治執行完畢釋放後，5 年後再犯第10條之罪者，適用本條
    前二項之規定；又經觀察、勒戒或強制戒治執行完畢釋放後
    ，5 年內再犯第10條之罪者，應由檢察官偵查起訴，毒品危
    害防制條例第20條第3 項、第23條第2 項分別定有明文。而
    參酌該條例第20條第3 項立法理由：「觀察、勒戒或強制戒
    治後5 年後再犯者，顯見前所實施之觀察、勒戒或強制戒治
    已足以遮斷其施用毒品之癮，為期自新及協助其斷除毒癮，
    對此5 年後再犯者爰明定仍適用初犯之規定，先經觀察勒戒
    、強制戒治之程序」及第23條第2 項之立法理由：「經觀察
    、勒戒或強制戒治後5 年內再犯者，其再犯率甚高，原據以
    實施之觀察勒戒及強制戒治既已無法收其實效，爰施以刑事
    處遇」，足見5 年後再犯者，應再適用觀察、勒戒程序，係
    因前所實施之觀察、勒戒或強制戒治已足以遮斷其施用毒品
    之癮，致5 年內未再犯，故再予其自新機會，重啟觀察、勒
    戒程序；如觀察、勒戒或強制戒治執行完畢釋放後5 年內曾
    再犯施用毒品案件，且於再犯後5 年內復有施用毒品犯行，
    則之前戒毒程序顯未能有效遮斷其施用毒品之癮，依前開立
    法意旨，自無再施以觀察、勒戒之必要，應由檢察官偵查起
    訴（最高法院95年度第7 次刑庭會議決議參照）。查被告前
    因施用毒品案件，經強制戒治執行完畢釋放日係90年8 月6
    日，而本次公訴人起訴被告施用第二級毒品之犯罪時間為96
    年5 月10日所犯，雖距離前述強制戒治執行完畢釋放日已逾
    5 年，然被告於前述強制戒治執行完畢釋放日後5 年內即曾
    因再犯施用毒品案件，先後經法院判處有期徒刑8 月、9 月
    、5 月確定，則揆諸前開說明，公訴人就被告本案施用毒品
    之犯行提起公訴，核無違誤，自應由本院依法判決。綜上所
    述，本案事證已臻明確，被告施用第二級毒品甲基安非他命
    犯行堪予認定，應依法論科。
四、核被告所為，係犯毒品危害防制條例第10條第2 項之施用第
    二級毒品罪。其為供己施用而於施用前後持有甲基安非他命
    之低度行為，為其施用之高度行為所吸收，不另論罪。又查
    被告曾因施用第二級毒品案件，經本院以93年度易字第955
    號判決判處有期徒刑8 月，上訴後，經臺灣高等法院臺中分
    院以93年度上易字第1467號判決駁回上訴確定；再因施用第
    一級毒品案件，經臺灣臺中地方法院以94年度訴字第91號判
    決判處有期徒刑9 月確定；另因施用第二級毒品案件，經臺
    灣臺中地方法院以94年度中簡字第2524號判決判處有期徒刑
    5 月確定；上開三罪嗣經接續執行，已於95年9 月22日縮短
    刑期假釋出監付保護管束，並於95年12月24日保護管束期滿
    未經撤銷假釋，視為執行完畢，有臺灣高等法院被告前案紀
    錄表1 份附卷可憑，其受此有期徒刑執行完畢後，5 年以內
    故意再犯有期徒刑以上之罪，為累犯，應依法加重其刑。爰
    審酌被告前有違反麻醉藥品管理條例之前科，又因施用毒品
    犯行三次經法院判刑確定，甫於95年12月24日接續執行完畢
    ，有上開前案紀錄表在卷可按，仍不知悔改，竟另犯本案施
    用毒品犯行，足見其自制能力尚有未足，有接受相當期間監
    禁教化之必要，以促其及早矯正吸毒惡習；惟念及被告犯罪
    之動機、目的，犯罪手段僅係戕害自己之身心、施用毒品時
    間及犯罪後坦承犯行之態度等一切情狀，量處如主文所示之
    刑，以示懲儆。
五、沒收：
  (一)按毒品危害防治條例第18條第1 項前段係不問屬於犯人與否
    皆應沒收之「絕對義務沒收主義」規定。則扣案之甲基安非
    他命1 包，被告雖辯稱非伊所有，是一個叫「蜜峰」的人施
    用完剩下的放在伊與張志忠之居所等語（參本院審判筆錄第
    3 頁），惟查：當場扣案之甲基安非他命1 包係供被告犯本
    案之罪所施用之甲基安非他命等情，業據被告陳述明確（參
    同上筆錄第3 頁），是扣案之甲基安非他命1 包雖非被告所
    有，但與本案被告施用第二級毒品犯行有關，已堪認定。從
    而，扣案之甲基安非他命1 包（毛重0.2 公克），既核屬毒
    品危害防制條例第2 條第2 項第2 款之第二級毒品，自應依
    同條例第18條第1 項前段之規定，於本案中併予宣告沒收銷
    燬之。
  (二)至於查獲日在現場扣案之玻璃吸食器1 組，被告自為警查獲
    起迄於本院審理中，雖均坦承為本案供伊施用第二級毒品犯
    罪所用之物，惟始終堅詞否認為伊所有，辯稱：該居所係張
    志中所承租，伊係借住，故不知扣案吸食器為何人所有等語
    ，則本院審酌張志中自承該居所係其所承租等語（參附於警
    卷之張志中筆錄），且警方查獲本案時所持本院核發之搜索
    票亦確實係以張志中為搜索對象，有搜索票影本在卷可憑等
    情，認被告所辯應非無據，則既無積極證據足證扣案之玻璃
    吸食器為被告所有，自不得於本案併予宣告沒收，公訴人於
    起訴書中請求併予宣告沒收，尚屬無據，併此敘明。
據上論斷，應依刑事訴訟法第273 條之1 第1 項、第299 條第1
項前段，毒品危害防制條例第10條第2 項、第18條第1 項前段，
刑法第11條前段、第47條第1 項，判決如主文。
本案經檢察官高如應到庭執行職務。
中　　華　　民　　國　　96　　年　　7  　月　　20  　日
　　　　　　　　　刑事第四庭  法　官　吳  永  梁
以上正本證明與原本無異。
如不服本判決應於收受本判決後十日內向本院提出上訴書狀，其
未敘述上訴理由者，並得於提起上訴後十日內向本院補提理由書
狀（均須按他造當事人之人數附繕本）「切勿逕送上級法院」。
中　　華　　民　　國　　96　　年　　7　　月　　23　　日
                              書記官  陳  美  敏
附錄論罪科刑法條全文：
毒品危害防制條例第10條
施用第一級毒品者，處6 月以上5 年以下有期徒刑。
施用第二級毒品者，處3 年以下有期徒刑。
